【裁判字號】    95,台上,5956
【裁判日期】    951027
【裁判案由】    違反毒品危害防制條例
【裁判全文】
最高法院刑事判決            九十五年度台上字第五九五六號
上  訴  人  甲○○
上列上訴人因違反毒品危害防制條例案件，不服台灣高等法院高
雄分院中華民國九十四年十月二十七日第二審更審判決（九十四
年度上更(二)字第一四二號，起訴案號：台灣高雄地方法院檢察署
九十二年度偵字第六七六五號），提起上訴，本院判決如下：
    主  文
原判決撤銷，發回台灣高等法院高雄分院。
    理  由
本件原判決撤銷第一審關於上訴人甲○○轉讓第一級、第二級毒
品部分之科刑判決，改判仍論處上訴人連續轉讓第一級毒品及連
續轉讓第二級毒品（均累犯）罪；及撤銷第一審諭知上訴人被訴
販賣第一級、第二級毒品部分均無罪之判決，改判論處上訴人販
賣第一級毒品及販賣第二級毒品（均累犯）罪刑。固非無見。
惟查：(一)訊問證人，應命其就訊問事項之始末連續陳述，修正前
刑事訴訟法第一百九十條第一項定有明文。本件經第一審受命法
官當庭勘驗證人張傳孟於民國九十一年八月八日檢察官偵查中之
錄音帶，勘驗結果：檢察官問：「你吸食毒品來源？」（檢察官
接著訊問，所以從你開始與甲○○在一起你所吸食的安非他命及
海洛英都是他給你的，但是都沒有跟你收錢？）；張傳孟答：「
沒有，沒有。」檢察官重覆敘述：「她說：『我的安非他命及海
洛英都是甲○○給我的，他不會跟我收錢。』」等情（見第一審
卷第一六七、一六八頁），則有無誘導證人之情事，似非無疑，
況證人所答：「沒有，沒有」，究竟係否定檢察官之全部問話內
容，抑指上訴人沒有收錢，攸關證人陳述之真意與筆錄內容之合
致性，且該證人亦曾否認該偵查筆錄內容真實性（第一審卷第七
四、七五頁），凡此均有必要釐清。原審對此未加究明，逕以上
開偵查筆錄採為上訴人論罪之依據，難謂與證據法則無違。(二)有
罪判決書應分別記載犯罪事實及理由，而事實一欄，為判斷其適
用法令當否之準據，法院應將依職權認定與論罪科刑有關之事實
，翔實記載，然後於理由內逐一說明其憑以認定之證據，並使事
實認定與理由說明，互相適合，方為合法。倘若事實認定與理由
說明，不相一致，或事實或理由欄內之記載，前後齟齬，按諸刑
事訴訟法第三百七十九條第十四款後段規定，均屬判決理由矛盾
，當然違背法令。原判決認定上訴人係自八十八年間起至九十一
年七月二十二日止，連續多次轉讓數量不詳之第一級毒品海洛因
、第二級毒品甲基安非他命予張傳孟施用等情。然卻於理由三說
明：上訴人自承八十九年至查獲止，平均三天買一次，每次約買
零點五、六公克，或不到一公克，偶而分予張傳孟施用，數量不
詳等語。就上訴人開始轉讓毒品予張傳孟之時間，顯有理由矛盾
之違背法令。(三)依原判決認定之事實，上訴人係於九十一年七月
二十二日晚上九時許，在高雄市○○路、大昌路口之「萬教火鍋
店」處，販賣而交付價值新台幣（下同）四千五百元之第一級毒
品海洛因及一萬三千元左右之第二級毒品甲基安非他命給史豫慈
一次。嗣史豫慈向上訴人購買得海洛因、甲基安非他命後，於同
日晚上十時許，在高雄市○○區○○街三十八號前道路上，因形
跡可疑，為警盤問而查獲等情。惟於理由二之(二)卻引述證人史豫
慈於偵查中所述：我和他（指上訴人）只認識二個多月，……我
總共只向他買過二次毒品，第一次也是七月二十二日晚上八點多
，約在九如路、大昌路口萬教火鍋店，第二次就是被警察抓到的
這一次，我被抓到毒品全部都是向甲○○買的等語，就上訴人販
賣毒品之次數、時間，亦有判決理由矛盾之違誤。(四)施用毒品者
，其所稱向某人購買之供述，須有補強證據以擔保其供述之真實
性。良以施用毒品者其供述之憑信性本不及於一般人，況施用毒
品者其供出來源，因而破獲者，法律復規定得減輕其刑，其有為
偵查機關誘導、或為邀輕典而為不實之陳述之可能，其供述之真
實性自有合理之懷疑。是本院一貫之見解，認施用毒品者關於其
向某人購買毒品之供述，必須補強證據佐證，以擔保其供述之真
實性，俾貫澈刑事訴訟無罪推定及嚴格證明之基本原則。而所謂
補強證據佐證，係指毒品購買者之供述縱使並無瑕疵，仍須補強
證據佐證而言，以擔保其供述之真實性。該補強證據，必須與施
用毒品者關於相關毒品交易之供述，具有相當程度之關聯性，且
足使一般人對於施用毒品者之供述無合理之懷疑存在，而得確信
其為真實，始足當之。經查證人史豫慈於第一審曾證稱毒品係向
綽號「惠仔」之女子買的，查獲時警方要求供出毒品來源，還曾
打電話給「惠仔」，因無法聯絡上，才打電話要上訴人將毒品送
過來，警詢內容是伊與警察商量之後的陳述，警察要伊找出一個
人來，所以就說出如警詢內容（見第一審卷第七六至七八頁）。
證人即承辦警員彭清貴亦證稱聽到史豫慈提到「惠仔」這名字等
語（同上卷第一九二頁）。按作證員警既曾聽聞證人史豫慈於甫
查獲時曾提及綽號「惠仔」之人，則證人史豫慈此部分所言似非
虛妄。史豫慈被查獲之毒品是否確向「惠仔」購得，「惠仔」究
係何許人，似有查明之必要。事關上訴人此部分被訴罪名是否成
立，原審未再詳予調查審認，資為綜合判斷之依據，就上開有利
上訴人證據，復未敘明不採納之理由，遽為判決，自難昭折服，
有證據調查未盡及判決理由不備之違誤。以上或為上訴意旨所指
摘，或為本院得依職權調查之事項，應認原判決仍有撤銷發回更
審之原因。又原判決不另諭知無罪部分，本於審判不可分原則，
併予發回。
據上論結，應依刑事訴訟法第三百九十七條、第四百零一條，判
決如主文。
中    華    民    國  九十五  年    十    月  二十七  日
                      最高法院刑事第十庭
                          審判長法官  洪  清  江
                                法官  石  木  欽
                                法官  李  伯  道
                                法官  林  勤  純
                                法官  陳  晴  教
      本件正本證明與原本無異
                                      書  記  官
中    華    民    國  九十五  年   十一   月    九    日
                                                      Ｋ


司法院資訊處製作；財團法人民間司法改革基金會備份。
